【裁判字號】    96,易緝,34
【裁判日期】    971231
【裁判案由】    詐欺
【裁判全文】
臺灣臺北地方法院刑事判決          96年度易緝字第34號
公  訴  人  臺灣臺北地方法院檢察署檢察官
被      告  甲○○
選任辯護人  陳德峰律師
            周建才律師
上列被告因詐欺案件，經檢察官提起公訴（84年度偵字第22596
號、85年度偵字第7021號、第10106號）及移送併辦（臺灣板橋
地方法院檢察署85年度偵字第11972號、86年度偵字第10535、10
537號），因被告於準備程序為有罪陳述，本院適用簡式審判程
序，判決如下：
    主  文
甲○○共同連續意圖為自己不法之所有，以詐術使人將本人之物
交付，處有期徒刑拾月，減為有期徒刑伍月，如易科罰金，以銀
元參佰元即新台幣玖佰元折算壹日。
    事  實
一、按犯罪事實與證據均引用檢察官起訴書及併辦意旨書所載（
    如附件）。
二、程序方面：
  (一)本件被告甲○○所犯為刑法第339條第1項之罪，核屬刑事訴
    訟法第273條之1第1項所定死刑、無期徒刑、最輕本刑為3年
    以上有期徒刑以外之罪，亦非高等法院管轄之第一審案件，
    而被告於本院行準備程序中就被訴事實為有罪之陳述，經告
    知被告簡式審判程序之旨並聽取當事人意見後，經本院合議
    庭認合於刑事訴訟法第273條之1之規定，裁定由受命法官獨
    任進行簡式審判程序，合先敘明。
  (二)臺灣板橋地方法院檢察署85年度偵字第11972號、86年度偵
    字第10535、10537號移送併辦事實，經核與本件被告起訴事
    實，為修正前刑法第56條規定之連續犯，有裁判上一罪關係
    ，既經檢察官移送併辦，本院自得依法審理，附此敘明。
三、新舊法之比較適用：
  (一)查被告行為後，刑法業已歷經13次修正（民國86年10月8日
    、11月26日、88年2月3日、4月21日、90年1月10日、6月20
    日、11月7日、91年1月30日、92年6月25日、94年2月2日、
    95年5月17日、96年1月24日、97年1月2日），其中刑法第
    339條第1項詐欺罪之刑罰規定雖無變更，然同法第41條有關
    易科罰金之規定，則自90年1月10日起，業已將原限制於「
    犯最重本刑為3年以下有期徒刑以下之刑之罪…」，擴張為
    「犯最重本刑為5年以下有期徒刑以下之刑之罪…」，從而
    將詐欺罪原為不得易科罰金之罪，修正為得以易科罰金；又
    94年2月2日修正公布，95年7月1日施行之刑法，刪除刑法第
    56條，並修正第2條、第33條、第41條等規定。其中第2條：
    「按行為後法律有變更者，適用行為時之法律，但行為後之
    法律有利於行為人者，適用最有利於行為人之法律」，乃與
    刑法第1條之罪刑法定主義契合，而貫徹法律禁止溯及既往
    原則，係規範行為後法律變更所生新舊法律比較適用之準據
    法，而第41條則修正第2項，將犯數罪定執行刑逾有期徒刑6
    月者，即均不得易科罰金，以上均有明文。
  (二)次按比較新舊法，應就罪刑有關之共犯、未遂犯、想像競合
    犯、牽連犯、連續犯、結合犯，以及累犯加重、自首減輕暨
    其他法定加減原因（如身分加減）與加減例等一切情形，綜
    其全部罪刑之結果而為比較，最高法院95年5月23日著有95
    年度第8次刑庭會議決議可資參照。被告所犯刑法第339條第
    1項之詐欺罪，法定刑得處銀元1千元以下罰金，據修正後刑
    法施行法增訂第1條之1：「中華民國94年1月7日刑法修正施
    行後，刑法分則編所定罰金之貨幣單位為新臺幣。94年1 月
    7日刑法修正時，刑法分則編未修正之條文定有罰金者，自
    94年1月7日刑法修正施行後，就其所定數額提高為30倍。但
    72年6月26日至94年1月7日新增或修正之條文，就其所定數
    額提高為3倍」；第33條第5款修正為：「主刑之種類如下：
    五、罰金：新臺幣1千元以上，以百元計算之」等規定，是
    依修正後之法律，刑法詐欺罪所得科處之罰金刑最高額維持
    不變，最低額則提高為新臺幣1千元。是比較修正前、後之
    刑罰法律，自以被告行為時關於科處罰金刑之法律較有利於
    被告。又依上述，刑法第41條有關易科罰金之規定，則比較
    被告行為時之刑法與90年1月10日修正施行之刑法，則以90
    年1月10日修正施行後，迄95年7月1日修正施行前之刑法規
    定有利於被告。
  (三)又刑法第56條連續犯之規定業於94年2月2日修正公布刪除，
    是於新法修正施行後，被告之數犯罪行為，即須分論併罰。
    此刪除雖非犯罪構成要件之變更，但顯已影響行為人刑罰之
    法律效果，自屬法律有變更，依新法第2條第1項規定，比較
    新、舊法結果，本件亦以適用90年1月10日修正施行後，迄
    95年7月1日修正施行前之刑法規定，較有利於被告。
  (四)從而，揆諸前揭最高法院決議及修正後刑法第2條第1項前段
    、後段規定之「從舊、從輕」原則，關於罰金刑及連續犯部
    分均應適用中間時法，即被告行為後，於90年1月10日修正
    施行後，迄95年7月1日修正施行前之刑法規定，最有利於被
    告。本件即應依當時適用之刑法及罰金罰鍰提高標準條例等
    相關規定，予以論罪科刑。
四、減刑條例之適用：
    又被告於行為後因拒未到庭而經本院於86年5月13日以北院
    刑速緝字第558號發佈通緝，嗣於96年3月4日經逮捕歸案，
    而後即於每次庭期均能依法院指定期日到院接受審判。而「
    中華民國96年罪犯減刑條例」業經總統於96年7月4日公布，
    同年7月16日施行。本件被告實行本件犯罪之時間均係發生
    在96年4月24日以前，且其所犯罪名與宣告刑，經核均符合
    「中華民國96年罪犯減刑條例」第2條第3款規定，本件即應
    依同條例第7條、第9條減輕其刑，並於判決主文同時諭知其
    宣告刑及減得之刑。
五、應適用之法條：
  (一)刑事訴訟法第273 條之1 第1 項，第299 條第1 項前段、第
    310 條之2、第454 條第1項、第2項。
  (二)刑法第2條第1項、第28條、第339條第1項、（95年7月1日修
    正施行前刑法）第56條、第41條第1項前段。
  (三)中華民國96年罪犯減刑條例第2條第3款、第7條、第9條。
  (四)罰金罰鍰提高標準條例第1條前段、（廢止前）第2條。
六、本判決係依刑事訴訟法第310條之2、第454條第1項製作，依
    法僅記載當事人欄、主文、犯罪事實、證據名稱以及應適用
    之法條。其中犯罪事實及證據部分，準用同法第454 條第2
    項規定，逕引用起訴書所載。
七、如不服本件判決，得自收受送達之日起10日內，向本院提起
    上訴。
本案經檢察官李濠松到庭執行職務。
中    華    民    國    97    年    12    月    31    日
                      臺灣臺北地方法院刑事第十二庭
                              法  官    楊台清
上正本證明與原本無異。
如不服本判決應於收受送達後10日內向本院提出上訴書狀，並應
敘述具體理由；其未敘述上訴理由者，應於上訴期間屆滿後20日
內向本院補提理由書（均須按他造當事人之人數附繕本）「切勿
逕送上級法院」。告訴人或被害人如對於本判決不服者，應具備
理由請求檢察官上訴，其上訴期間之計算係以檢察官收受判決正
本之日期為準。
                              書記官    陳麗津
中    華    民    國    98    年    1     月    5     日
以上正本證明與原本無異。
附錄本判決論罪科刑法條全文：
中華民國刑法第339條
意圖為自己或第三人不法之所有，以詐術使人將本人或第三人之物交付者
，處 5 年以下有期徒刑、拘役或科或併科 1 千元以下罰金。
以前項方法得財產上不法之利益或使第三人得之者，亦同。
前二項之未遂犯罰之。


司法院資訊處製作；財團法人民間司法改革基金會備份。
